臺灣彰化地方法院刑事判決　　　　　　　　　　　　　九十一年度易字第六五二號
　　公　訴　人　臺灣彰化地方法院檢察署檢察官
　　被　　　告　丙○○
右列被告因妨害自由案件，經檢察官聲請簡易判決處刑（九十一年度偵字第三０四四
號），本院彰化簡易庭認不宜以簡易判決處刑，簽移本院改依通常程序審理，本院判
決如左：
    主  文
丙○○無罪。
    理  由
一、查檢察官聲請以簡易判決處刑之案件，經法院認為有刑事訴訟法第四百五十一條
    之一第四項但書之情形者，應適用通常程序審判之，同法第四百五十二條定有明
    文。本院認本件有刑事訴訟法第四百五十一條之一第四項但書之情形，不得以簡
    易判決處刑，應適用通常程序審理之，合先敘明。
二、公訴意旨略以：被告丙○○之妻蘇洪麗珠前與乙○○間因本票債權尚未受償，向
    本院聲請強制執行，經本院以八十九年度執乙字第九六六五號強制執行事件查封
    乙○○位在彰化縣彰化市○○○路四六二巷五十五號租賃處之冷藏櫃二個、冷凍
    庫一個及聲寶牌洗衣機一台等物，嗣前開強制執行程序因無人應買，債權人蘇洪
    麗珠亦不願承受前揭物品，致未能執行而發給債權憑證，丙○○明知上情，竟夥
    同姓名、年籍不詳之成年男子四人，於民國九十年七月二十四日下午之不詳時點
    ，駕乘中型貨車至上址，以上述物品已為其所有為由，未經乙○○同意，逕行侵
    入乙○○住居之前開處所，並強將上揭物品（除冷凍櫃一台外）搬至上揭貨車，
    妨害乙○○行使占有上開物品之權利。因認被告丙○○涉有刑法第三百零六條之
    無故侵入住宅罪嫌及同法第三百零四條之強制罪嫌。
三、按犯罪事實應依證據認定之，無證據不得推定其犯罪事實，又不能證明被告犯罪
    者，應諭知無罪之判決，刑事訴訟法第一百五十四條、第三百零一條第一項分別
    定有明文。又告訴人之告訴，係以使被告受刑事追訴為目的，是其陳述是否與事
    實相符，仍應調查其他證據以資審認，最高法院六十九年台上字第一五三一號判
    決參照。而認定不利於被告之事實，須依積極證據，苟積極證據不足為不利於被
    告事實之認定時，即應為有利於被告之認定，更不必有何有利之證據，縱認被告
    抗辯或反證係屬虛偽，仍不能以此資為積極證據應予採信之理由；又按事實之認
    定，應憑證據，所憑之證據，雖不以直接證據為限，間接證據亦包括在內，然無
    論直接或間接證據，其為訴訟上之證明，須於通常一般之人均不致於有所懷疑，
    而得確信其為真實之程度者，始得據為有罪之認定，如未能發現相當證據，或證
    據不足以證明，自不能以推測或擬制之方法，以為裁判基礎（最高法院三十年上
    字第八一六號、三十年上字第四八二號、四十年台上字第八六號、七十六年台上
    字第四九八六號判例參照）。
四、本件公訴人認被告丙○○涉有強制、無故侵入住宅等罪嫌，無非以告訴人乙○○
    之指訴及本院彰院松執以八十九年執字第九六六五號債權憑證載有「‧‧經執行
    結果，拍賣結果未受償，致未能執行」等字樣為其論據。訊據被告丙○○固坦承
    於上揭時日夥同姓名、年籍不詳之成年男子四人，至上址搬運上開物品之事實不
    諱，惟堅詞否認涉有強制罪及無故侵入住宅罪等犯行，辯稱：伊已於強制執行程
    序中承受上揭物品，且當日伊去搬運上揭物品時，乙○○的太太在家，伊是經過
    她的同意才進去搬的，她還自行將冷藏櫃裡的東西取出，後來乙○○回來，叫伊
    不能搬運上揭物品，伊有向他說明承受之事等語。
五、經查：
（一）卷附之本院彰院松執乙八十九年執字第九六六五號債權憑證雖載有「‧‧經執
      行結果，拍賣結果未受償，致未能執行」等字樣，然於該債權憑證之末尾亦載
      明「受償情形：本件經八十九年度執乙字第九六六五號共受償新台幣（下同）
      壹萬伍仟元。」之字樣，本院為求慎重，函調本院八十九年度執乙字第九六六
      五號全卷核閱：該八十九年度執乙字第九六六五號執行事件，係由債權人即被
      告之妻蘇洪麗珠聲請就債務人即告訴人乙○○所有之動產為強制執行，經債權
      人蘇洪麗珠查報債務人乙○○所有之動產（含冷藏櫃二個、冷凍庫一個及聲寶
      牌洗衣機一台，即上揭物品）後，由本院於八十九年十月二十六日下午二時三
      十分許至彰化縣彰化市○○○路四六二巷五十五號之處所（該址由乙○○所自
      行懸掛之門牌地址為彰化縣彰化市○○○路三四四巷七號），會同債權人之代
      理人即被告與債務人即告訴人進行查封，嗣於九十年七月二十三日上午九時五
      十分許，在上開查封處所，由本院執行第一次公開拍賣，該次拍賣雖無人應買
      ，然已由債權人之代理人即被告當場稱願以底價一萬五千元承受，並請求以債
      權抵償價金，而由本院作價交債權人承受，終結該次拍賣程序，有民事強制執
      行聲請狀、查封筆錄、拍賣動產筆錄等件附於該八十九年度執乙字第九六六五
      號卷內足憑，顯見上揭物品確係已由被告承受無訛。
（二）按強制執行法第六十八條之規定，動產拍賣，拍賣物之交付，應於價金繳足時
      行之，是若於拍定人價金支付完畢後，拍賣之動產如仍存置現場，執行人員即
      應當場交付拍賣物，一旦完成交付，拍賣程序即告終結，縱交付後拍定人未即
      將拍賣物自保管現場搬出，事後亦不得再請求執行人員交付。查本件上開拍賣
      程序，依拍賣公告所示：交付價金之期限係於拍賣時由拍定人當場全部交清，
      而本院於九十年七月二十三日執行拍賣時，被告亦當場表示以債權抵償價金，
      此有拍賣公告、拍賣動產筆錄等件附於上開執行卷內可按，是被告於拍賣當時
      已以抵償之方式完全繳清價金，依上開規定，本院自應當場解除債務人即告訴
      人對拍賣物（即上揭物品）之占有，而現實交付予被告占有，又依民法第七百
      六十一條之規定，上揭物品之所有權亦於交付時移轉於被告所有，被告自有權
      將上揭物品搬離上開處所，並無庸再行取得執行法院所核發之命令始得為之。
（三）次按刑法第三百零六條第一項侵入住宅罪，係以無故侵入他人住宅為其構成要
      件，所謂「侵入」係指未得對該住宅有支配權或管理權人之允許，擅自入內而
      言，又該條所稱之「無故」，係指無正當理由擅入他人住宅或建築物而言，而
      有無正當理由，不以法有明文為限，即習慣上、道德上許可而無悖於公序良俗
      者，即非無故，此時行為人縱有擅入他人住宅之行為，亦難以該罪相繩。查本
      件證人即告訴人之妻甲○○於本院調查時結證稱：丙○○當日去搬東西時，伊
      在場，當時他們有五、六個人去搬，伊上開處所的門是開著的，他們自己進來
      ，伊沒有阻止他們搬東西等語，核與證人即當日與被告一同前往上址搬運物品
      之人許健修於本院調查時所結證稱：當日是被告請伊一起去幫他搬東西，到達
      後由被告先進去交涉，後來他就出來叫伊等進去搬，當時屋內有一位婦人在家
      ，她並未阻止伊等搬東西，伊等搬了一台雙門玻璃門冷藏櫃，單門白鐵冰箱，
      還有一台洗衣機，但當時還有一單門玻璃門冷藏櫃裡面有東西，所以沒有搬，
      在搬運的途中乙○○才回來，當時上開雙門冷藏櫃已經搬上車，單門白鐵及洗
      衣機裡面的東西都已經清除，而且有稍微移動位置，但還未搬上車，乙○○回
      來後，乙○○就叫他太太不要將剩下的一台單門玻璃冷藏櫃裡面的東西清出，
      也阻止伊等搬運等語，情節相符，告訴人之妻甲○○對上開處所亦應有監督管
      理權，其既未阻止被告等人進入上開處所搬運物品，則被告等人是否確未經對
      該住宅有監督管理權人之同意而有擅入住宅之行為，已有疑問？況被告等人進
      入上開處所係為搬離其已承受之上揭物品，若不進入該住宅，即無法將置放於
      該處之其已取得所有權之上揭物品取回，將有礙其權利之行使，是縱認被告有
      擅入他人住宅之行為，然揆諸首揭說明，其行為實屬道德上許可，並非無正當
      理由，尚難認其係「無故」，當無從以刑法第三百零六條第一項侵入住宅罪相
      繩之。
（四）另告訴人指稱：伊完全不知道上揭物品已被承受，法院並未將承受之事通知伊
      ，且縱係上揭物品確已由法院作價交被告承受，仍應有法院限期取走之命令，
      被告始得前至上址將上揭物品搬離，況被告等人當日亦有對伊恐嚇稱：「若他
      再阻止（渠等將上揭物品搬離），就要打他」等語，然依前揭說明，上揭物品
      確已由被告承受並已取得所有權無訛，被告等人自有權搬離上揭物品，並無需
      再經法院核發命令始得為之，且按辦理強制執行事件應行注意事項第三十五項
      ：拍賣期日，應通知債權人及債務人到場。此項通知應予送達，並作成送達證
      書附卷。拍賣物如有優先承買權人或他項權利人者，亦宜一併通知之，但無法
      通知或經通知而屆期不到場者，拍賣不因之停止，本院仍得逕為拍賣程序，且
      僅需於拍賣程序終結後做成拍賣筆錄即可，無庸再將拍賣結果另行通知未到場
      之人。查本件上揭拍賣期日，本院已於九十年六月二十九日下午二時三十分許
      將拍賣通知一件送達告訴人，由告訴人親自收受，有送達證書一件附於該八十
      九年度執乙字第九六六五號卷內可稽，告訴人經合法通知，未依期於拍賣期日
      到場，依上揭說明，本院不但可逕為拍賣程序，且亦無需將拍賣結果另行通知
      告訴人，告訴人此部分指述自屬無據。至告訴人指稱被告有對之恐嚇之事，然
      為被告所否認，證人許健修亦於本院調查時結證稱：當日乙○○回來後，有阻
      止伊等搬運物品，但當時伊並沒有對乙○○說任何恐嚇的話也沒有聽到其他人
      有說任何恐嚇的話語等語，參以告訴人於當日至警局備案之紀錄：「乙○○，
      36、9、18，Ｚ000000000，彰化市○○○路三四四巷九號表示其位於中華西路
      四六二項五十五號內之洗衣機、冷凍櫃二台遭蘇洪麗珠及丙○○找了七、八名
      工人搬走，上述物品已遭法院查封並拍賣，而法院還未將物品點交，因對方將
      東西搬走，特至本所報案備查。」，並經告訴人簽名以確認上述確為其備案之
      情事，有彰化縣警察局彰化分局莿桐派出所員警工作紀錄簿影本一份足憑，告
      訴人於當日至警局備案時亦未敘及任何有關被告對之恐嚇之情事，本院復查無
      其他積極證據足認被告確有告訴人指訴之恐嚇犯行，尚難僅以告訴人之唯一指
      述，即認被告確有恐嚇告訴人之情事。
（五）至告訴人指述：被告對伊並未有七萬三千元之本票債權等語，惟此應由告訴人
      於本票裁定送達之日起十日內提起抗告，縱其未即於十日之不變期間內提起抗
      告，亦可於強制執行程序終結前，依強制執行法第十四條之規定，提起債務人
      異議之訴，告訴人均捨棄而不為之，自無從再行主張，又上揭物品若非告訴人
      所有，而係第三人所有，亦應由第三人於強制執行程序終結前，提起第三人異
      議之訴，始為適法，第三人未為主張，告訴人自無從主張上開執行程序有誤，
      是以告訴人之上開指訴，亦無從資為不利被告之認定，附此敘明。
（六）綜上所陳，公訴人所指之證據尚無從使本院獲得被告確有無故侵入他人住宅及
      恐嚇等犯行之確切心證，此外，復無其他積極證據足認被告確涉有公訴人所指
      之上開犯行，本件不能證明被告犯罪，揆諸前揭規定及意旨，自應諭知無罪之
      判決。
據上論斷，應依刑事訴訟法第四百五十二條、三百零一條第一項，判決如主文。
本案經檢察官陳德芳到庭執行職務。
中　　　華　　　民　　　國　　九十一　　年　　 十一 　　月　　 十二 　　日
                                    臺灣彰化地方法院刑事第一庭
                                        審判長法官
                                        法      官
                                        法      官
右正本證明與原本無異。
